臺灣新北地方法院民事判決
110年度金字第73號
原      告  唐偉智  

被      告  楊政祐  


上列當事人間因洗錢防制法等案件，原告提起侵權行為損害賠償
之刑事附帶民事訴訟（110年度附民字第349號），經本院刑事庭
移送前來，本院於中華民國111年5月16日言詞辯論終結，判決如
下：
    主      文
一、被告應給付原告新臺幣（下同）60萬元，及自民國110年7月
    14日起至清償日止，按年息百分之5計算之利息。
二、訴訟費用由被告負擔。
三、本判決第一項於原告以20萬元為被告供擔保後，得假執行。
    但被告如以60萬元為原告預供擔保，得免為假執行。
    事實及理由
壹、程序方面：
一、本件被告因刑事案件在監執行，經囑託被告所在監所首長對
    被告送達開庭通知及到庭意願調查書，被告於民國111年3月
    21日回覆不願意於111年5月16日言詞辯論期日到場，有本院
    民事庭出庭意見調查表1份附卷可憑（見本院卷第89頁至91
    頁），其既已具狀陳明無到場意願，基於私法自治所產生之
    訴訟上處分主義觀點，自應尊重被告之意思，不必借提到場
    （司法院84廳民一字第13341號參照）。是被告經合法通知
    未於最後言詞辯論期日到場，核無民事訴訟法第386條各款
    所列情形，爰依原告之聲請，由其一造辯論而為判決。
二、按訴狀送達後，原告不得將原訴變更或追加他訴，但擴張或
    減縮應受判決事項之聲明者不在此限，民事訴訟法第255條
    第1項第3款定有明文。本件原告起訴時，原訴之聲明第一項
    為請求被告與共同被告李瑞騰（已撤回）連帶給付原告新臺
    幣(下同)95萬元，及自起訴狀繕本送達被告之翌日起，至清
    償日止，按年息5%計算之利息，然於言詞辯論期日中，變更
    訴之聲明第一項為被告應給付原告60萬元，及自起訴狀繕本
    送達被告之翌日起，至清償日止，按年息5%計算之利息（見
    本院卷第95頁），核屬聲明之擴張或減縮之行為，應屬合法
    。
貳、實體方面：
一、原告主張：
　㈠被告明知金融機構帳戶為個人理財的重要工具，可預見將金
    融帳戶帳號資料提供給不熟悉的人，並依其指示提領款項交
    付或依其指示匯款轉帳者，可能是現下猖獗的詐欺集團做為
    人頭帳戶使用的犯罪工具，使詐欺集團可以隱匿身份而增加
    查緝困難，並且得以隱匿詐欺犯罪所得的去向（洗錢），竟
    仍為了賺錢，就算變成詐欺集團的共犯也不違背其本意，於
    108年10月間，與某真實姓名、年籍不詳、綽號「李明佑」
    之成年人及所屬詐欺集團成員共同基於詐欺取財以及洗錢的
    故意，由被告提供其申設之中華郵政股份有限公司新店檳榔
    路郵局帳號0000000-0000000號帳戶（下稱郵局帳戶）予該
    詐欺集團供被害人匯入款項，並負責提領該詐欺集團詐騙被
    害人後匯入之贓款，被告每次提領款項可獲得提領金額1%之
    報酬。
　㈡嗣該詐欺集團成員取得上開帳戶資料後，即基於詐欺之故意
    ，於108年10月26日下午某時，以交友軟體Badoo暱稱「雅婷
    」聯繫原告，佯稱將介紹投資機會及老師，復以通訊軟體LI
    NE暱稱「Justin」指導原告使用網路平台禦風國際投資外匯
    ，原告因而陷於錯誤於108年11月7日上午10時27分匯款15萬
    元至被告上開郵局帳戶，被告隨即於108年11月7日11時32分
    連同帳戶內原有款項共提領168,000元；被告復因上開詐欺
    集團成員之詐欺行為再次陷於錯誤，於108年11月13日上午1
    0時50分匯款45萬元至被告前揭郵局帳戶，被告立即又於108
    年11月13日11時8分連同帳戶內原有款項共提領48萬元。被
    告前二次領完郵局帳戶款項後，均將扣除報酬後之款項轉交
    給「李明佑」，以此方式隱匿詐欺犯罪所得之去向。原告因
    此受有60萬元之損害。
　㈢為此，爰依據侵權行為之法律關係，提起本訴，請求被告如
    數賠償等語。
　  並聲明：⒈被告應給付原告60萬元及自起訴狀繕本送達翌日
    起至清償日止，按年息5%計算之利息。⒉願供擔保請准宣告
    假執行。　
二、被告方面：被告經合法通知，未於言詞辯論期日到場，亦未
     提出書狀作何聲明或陳述。
三、本院得心證之理由：
  ㈠按當事人對於他造主張之事實，於言詞辯論時不爭執者，視 
    同自認。但因他項陳述可認為爭執者，不在此限。當事人對
     於他造主張之事實，已於相當時期受合法之通知，而於言
    詞 辯論期日不到場，亦未提出準備書狀爭執者，準用第1項
    之規定。但不到場之當事人係依公示送達通知者，不在此限
    ， 民事訴訟法第280條第1、3項定有明文。經查，原告主張
    前揭事實，業經臺灣新北地方檢察署檢察官提起公訴，經本
    院刑事庭以被告犯三人以上共同詐欺取財罪，累犯，處有期
    徒刑1年6月，並沒收犯罪所得，有本院刑事庭110年度訴字
    第425號、110年度金訴字第179號刑事判決在卷可稽（見本
    院卷第25頁至第30頁），並有刑事案卷在卷可考。又被告經
    合法通知未到庭，亦未提出任何書狀作何聲明及陳述，依上
    開規定，已發生視為自認之法律效果，堪信原告上開之主張
    為真實。
  ㈡次按因故意或過失，不法侵害他人之權利者，負損害賠償責
    任，數人共同不法侵害他人之權利者，連帶負損害賠償責任
    。不能知其中孰為加害人者亦同。造意人及幫助人，視為共
    同行為人。民法第184條第1項前段、第185條分別定有明文
    。本件被告將其郵局帳戶提供予該詐欺集團供被害人匯入款
    項，並負責提領該詐欺集團詐騙被害人後匯入之贓款，並因
    而獲得報酬，係與該詐欺集團成員對原告為共同詐欺行為，
    致原告受有60萬元損害，故原告主張其財產權遭被告不法詐
    欺致受有損害，依據侵權行為之法律關係，請求被告就原告
    損害60萬元部分，負損害賠償責任，即屬有據，應予准許。
  ㈢末按「給付無確定期限者，債務人於債權人得請求給付時， 
    經其催告而未為給付，自受催告時起，負遲延責任。其經債
     權人起訴而送達訴狀，或依督促程序送達支付命令，或為
    其 他相類之行為者，與催告有同一之效力。」「遲延之債
    務， 以支付金錢為標的者，債權人得請求依法定利率計算
    之遲延 利息。但約定利率較高者，仍從其約定利率。」「
    應付利息 之債務，其利率未經約定，亦無法律可據者，週
    年利率為百 分之五。」民法第229條第2項、第233條第1項
    、第203條分別定有明文。查原告之刑事附帶民事起訴狀繕
    本於110年7月13日送達被告，有送達證書在卷可按（見附民
    卷第19頁），是原告請求自起訴狀送達翌日起即自110年7月
    14日起至清償日止，按年息5%計算之利息，並無不合，應予
    准許。
四、綜上所述，原告依侵權行為法律關係，請求被告給付60萬元
    及自起訴狀繕本送達翌日即110年7月14日起至清償日止，按
    年息5%計算之利息，為有理由，應予准許。
五、原告陳明願供擔保，聲請宣告假執行，經核並無不合，爰酌
    定相當擔保金額准許之；併依職權酌定相當擔保金額，准被
    告預供擔保後，得免為假執行。
六、結論：本件原告之訴為有理由，因此判決如主文。
中　　華　　民　　國　　111 　年　　5 　　月　　30　  日
                    民事第七庭      法  官  謝宜雯
以上正本係照原本作成。
如對本判決上訴，須於判決送達後20日內向本院提出上訴狀。如
委任律師提起上訴者，應一併繳納上訴審裁判費。
中　　華　　民　　國　　111 　年　　5 　　月　　 30   日
                                  書記官  劉德玉